【裁判字號】    98,易,278
【裁判日期】    980630
【裁判案由】    詐欺
【裁判全文】
臺灣嘉義地方法院刑事判決               98年度易字第278號
公  訴  人  臺灣嘉義地方法院檢察署檢察官
被      告  甲○○
上列被告因詐欺案件，經檢察官提起公訴（98年度偵字第2552號
號），因被告於本院準備程序中就被訴事實為有罪之陳述，經本
院合議庭裁定由受命法官獨任以簡式審判程序審理判決如下：
    主  文
甲○○幫助犯詐欺取財罪，處有期徒刑肆月，如易科罰金，以新
臺幣壹仟元折算壹日。
    犯 罪 事 實
一、甲○○明知提供個人金融機構帳戶之存摺、提款卡、密碼予
    陌生人使用，可預見其所提供之帳戶會幫助不詳犯罪集團利
    用作為掩飾或隱匿詐欺犯罪所得之財物，以逃避追緝，仍不
    違背其本意，而基於幫助詐欺取財之未必故意，於民國97年
    11月25日某時，在嘉義市區某處，以新臺幣（下同）5,000
    元之代價，將其所申辦之嘉義埤子頭郵局局號0000000、帳
    號0000000之帳戶存摺、提款卡、密碼出售交付予姓名年籍
    不詳之成年男子。嗣該成年男子與共組之詐騙集團，共同基
    於意圖為自己不法所有之犯意聯絡，利用此帳戶，於同年11
    月28日上午9時許，撥打電話予乙○○並佯稱係中華電信人
    員，謊騙乙○○其遭人冒用身份申請電話及銀行帳戶，需與
    警方聯絡且匯款至指定帳戶云云，致乙○○陷於錯誤而依照
    指示，分別於11月28日上午11時36分、12時39分，匯款15萬
    元、9933元至前開甲○○之嘉義埤子頭郵局帳戶內。嗣乙○
    ○發現受騙而報警處理，始循線查知上情。
二、案經嘉義市政府警察局第一分局報告臺灣嘉義地方法院檢察
    署檢察官偵查起訴。
    理  由
一、本件被告甲○○所犯係死刑、無期徒刑、最輕本刑為3年以
    上有期徒刑以外之罪，亦非高等法院管轄第一審案件，且被
    告於本院準備程序中，已就被訴事實為有罪之陳述，經告知
    簡式審判程序之旨後，被告及檢察官對於本件改依簡式審判
    程序審理均表示同意，經本院合議庭依刑事訴訟法第273條
    之1第1項規定，裁定本件由受命法官獨任以簡式審判程序加
    以審理，是本件之證據調查，依刑事訴訟法第273條之2規定
    ，不受同法第159條第1項、第161條之2、第161條之3、第16
    3條之1及第164條至第170條有關證據提示、交互詰問及傳聞
    證據等相關規定之限制，合先敘明。
二、上開犯罪事實，業據被告坦承不諱，核與證人即被害人乙○
    ○於警詢中之證述情節相符（見警卷第7頁至第9頁），此外
    ，並有被害人乙○○之郵政國內匯款執據、郵政自動櫃員機
    交易明細表、被告甲○○所申辦嘉義埤子頭郵局局號000000
    0、帳號0000000之開戶資料及帳戶歷史交易明細表各1份附
    卷可稽（見警卷第11頁至第12頁、第14頁、偵卷第19頁至第
    24頁），堪認被告上開任意性自白與事實相符，應可採信。
    又按於金融機構開設帳戶，請領存摺及提款卡，係針對個人
    身分之社會信用而予以資金流通，具有強烈之屬人性格，而
    金融帳戶作為個人理財之工具，申請開設並無任何特殊之限
    制，一般民眾皆得以存入最低開戶金額之方式申請取得，且
    同一人均得在不同之金融機構申請數個存款帳戶使用，此乃
    眾所週知之事實。故一旦有人刻意收集他人帳戶使用，依一
    般常識，極易判斷係隱身幕後之人基於使用他人帳戶，規避
    存提款不易遭偵查機關循線追查之考慮而為，自可產生與不
    法犯罪目的相關之合理懷疑。且日常生活中，不法之徒利用
    人頭帳戶進行之不法行為，最常見者不外詐騙他人錢財，此
    經傳播媒體多所報導，政府機關亦廣為宣導，一般稍具知識
    之人，對此情形絕難諉以不知。而存摺、提款卡、密碼均係
    與個人隱私有密切關係之重要物件，一般人若非基於特殊目
    的或情誼，斷無任意交由他人保管或使用之理。被告係智慮
    正常之成年人，其對將己有之存摺、提款卡、密碼交付他人
    ，極可能遭詐欺者用作詐取財物之工具，衡情應有所預見，
    猶將之交付他人使用，顯有容認犯罪事實發生之本意，亦堪
    認定。本件事證明確，被告犯行洵堪認定。
三、被告基於幫助他人犯罪之不確定故意，將所申設之郵局帳戶
    領款所需之相關物品、資料交付他人，供他人作為詐騙之用
    ，並未參與詐欺犯行構成要件之實施。是核被告所為，係犯
    刑法第30條第1項前段、第339條第1項之幫助詐欺取財罪，
    茲依刑法第30條第2項之規定，按正犯之刑減輕之。爰審酌
    被告幫助他人詐欺之犯行擾亂金融秩序，幫助詐欺行為對被
    害人產生之損害非微，及其犯後於警詢及偵查中均矢口否認
    犯行，至本院訊問時始坦承犯行之態度、犯罪之動機、目的
    、手段、智識程度等一切情狀，量處如主文所示之刑，併諭
    知易科罰金之折算標準。
據上論斷，應依刑事訴訟法第273條之1第1項、第299條第1項前
段，刑法第30條第1項前段、第2項、第339條第1項、第41條第1
項前段，刑法施行法第1條之1第1項、第2項前段，判決如主文。
本案經檢察官郭志明到庭執行職務。
中    華    民    國    98    年    6     月    30    日
                  刑事第四庭    法  官  吳育霖
以上正本證明與原本無異。
如不服本判決應於收受判決後10日內向本院提出上訴書狀，並應
敘述具體理由；其未敘述上訴理由者，應於上訴期間屆滿後20日
內向本院補提理由書（均須按他造當事人之人數附繕本）「切勿
逕送上級法院」。告訴人或被害人如對於本判決不服者，應具備
理由請求檢察官上訴，其上訴期間之計算係以檢察官收受判決正
本之日期為準。
中    華    民    國    98    年    6     月    30    日
                                書記官  林美芳
附錄論罪科刑法條：
中華民國刑法第339條（普通詐欺罪）
意圖為自己或第三人不法之所有，以詐術使人將本人或第三人之
物交付者，處5年以下有期徒刑、拘役或科或併科1千元以下罰金
。
以前項方法得財產上不法之利益或使第三人得之者，亦同。
前二項之未遂犯罰之。


司法院資訊處製作；財團法人民間司法改革基金會備份。
